臺灣高雄地方法院刑事判決　　　　 　 95年度簡上字第1233號
上　訴　人　丁○○
即　被　告
上列上訴人因傷害案件，不服本院高雄簡易庭中華民國95年9 月
29日95年度簡字第6085號第一審簡易判決（聲請簡易判決處刑案
號：95年度偵字第21675 號），提起上訴，本院管轄之第二審合
議庭判決如下：
    主  文
原判決撤銷。
丁○○犯傷害罪，處拘役貳拾伍日，如易科罰金，以新台幣壹仟
元折算壹日。
    事  實
一、丁○○在高雄縣林園鄉○○村○○路○段50號開設豐展汽車
    保養場與大陸籍妻子戊○○於民國95年2 、3 月間，為入境
    大陸地區所需之護照、簽證等事宜，委託在其廠址附近即高
    雄縣林園鄉○○村○○路○段24號開設旅行社之乙○○代為
    辦理，詎因乙○○之旅行社遭竊，丁○○所交付辦理相關辦
    理簽證、護照之資料同遭遺失，乙○○乃先行申辦臨時台胞
    證供丁○○與其妻戊○○出入大陸地區使用。丁○○與戊○○回國後，戊○○乃多次至乙○○所開設之旅行社要求補辦
    正式文件，嗣於95年7 月27日下午4 時40分許，戊○○再度
    前往乙○○開設之旅行社催辦證件時，引發乙○○心生不滿
    ，乙○○乃於同日下午5 時許，騎乘機車前往丁○○上址之
    豐展汽車保養廠，質問丁○○辦理簽證事宜，因乙○○到場
    後大聲叫嚷，口氣不佳，雙方因而發生爭執，詎丁○○可預
    見以腳踹乙○○所騎乘之機車，可能使該機車倒地並壓傷乘
    坐其上之乙○○，竟仍以縱乙○○因之遭壓倒受傷亦無違其
    本意之傷害犯意，於同日17時20分許，以腳踹乙○○所騎乘
    機車之右前擋風板，致乙○○因而重心不穩人車向左倒地，
    遭該機車壓傷，而受有左腳第五骨骨折、左腳擦挫傷（聲請
    書誤載為右腳）之傷害。
二、案經乙○○訴由高雄縣政府警察局林園分局報請臺灣高雄地
    方法院檢察署檢察官偵查後，聲請以簡易判決處刑。
    理  由
一、程序方面：
    按被告以外之人於審判外之言詞或書面陳述，除法律有規定
    者外，不得作為證據，刑事訴訟法第159 條固定有明文，惟
    被告以外之人於審判外之陳述，雖不符同法第159 條之1 至
    之4 規定，而經當事人於審判程序同意作為證據，法院審酌
    該言詞陳述或書面陳述作成時之情況，認為適當者，亦得為
    證據。又當事人、代理人或辯護人於法院調查證據時，知有
    第159 條第1 項不得為證據之情形，而未於言詞辯論終結前
    聲明異議者，視為有前項之同意，此亦據同法第159 條之5
    規定甚明。查告訴人乙○○於警詢及偵查中之陳述，及證人
    丙○○於警詢中之陳述，與卷附高雄縣政府警察局林園分局
    林園派出所受理刑事案件報案三聯單、建佑醫院診斷證明書
    各1 紙、告訴人乙○○病歷資料1 份，雖分別為被告丁○○
    以外之人於審判外之言詞或書面陳述，屬於傳聞證據，惟檢
    察官及被告於本院準備程序及審判程序均未爭執上開證據之
    證據能力，本院審酌上開言詞及書面陳述作成時之證據取得
    過程並無瑕疵，且與待證事實具有關連性等情況，認為適當
    ，應認依刑事訴訟法第159 條之5 第1 項之規定，得為證據
    ，而有證據能力。
二、實體方面：
  (一)訊據被告對於上開時、地以腳踢告訴人所騎乘之機車，致告
    訴人人車倒地受有左腳第五骨骨折、左腳擦挫傷之傷害，其
    並可預見以腳踹告訴人所騎乘之機車，機車可能因此倒地而
    壓到乘坐其上之告訴人使之受傷乙節，業於本院審理中坦承
    不諱，核與告訴人乙○○於警詢、偵查及本院審理中所供述
    上開傷害係因被告踹倒機車而遭機車壓傷等語相符，並有證
    人即建佑醫院醫師周隆榮於本院審理中具結證述當日告訴人
    就診情況發現有骨折、腳上有擦傷、腫脹等語（見本院96年
    1 月25日下午4 時20分審判筆錄第2 頁），及建佑醫院診斷
    證明書1 紙可按。雖告訴人於警詢及本院審理中指稱：當日
    被告用手抓住伊脖子致伊脖子受傷，伊牽機車要走，被告推
    伊還踹車子，伊乃連人帶車倒下等語（同上日筆錄）。惟被
    告堅決否認有何抓住告訴人脖子而致告訴人受有頸部11×1.
    5 公分挫瘀傷之行為，辯稱：其並未掐告訴人脖子，亦未出
    手打告訴人，卷附診斷證明書上關於告訴人頸部之傷害顯有
    疑慮等語。經查：
  1.證人即被告之妻戊○○於本院審理中結證稱：當時告訴人騎
    機車來保養廠，拉被告說要去警察局，被告在工作，又覺得
    是受害者，告訴人還拉他的手要進警察局被告生氣就用腳踢
    機車右側一下，當時告訴人坐在機車上，機車往左倒，告訴
    人馬上爬起來去報警，告訴人之夫是警察到場後才來等語（
    同上日筆錄），證人即丙○○則證稱：當時告訴人很生氣的
    衝來保養廠理論，當時告訴人騎在機車上，被告說「你證件
    沒有辦好，還來吵架」，被告走到告訴人機車後面，碰到告
    訴人機車車牌，機車往左倒，告訴人就馬上爬起來，說要叫
    派出所的人來處理，警察到場後，告訴人先生才來等語（同
    上日筆錄），而證人戊○○、丙○○雖分別為被告之妻及友
    人，惟依卷附診斷證明書診斷欄1.所載「左腳第五蹠骨骨折
    ，左腳挫擦傷」之傷勢，告訴人若係於牽車之過程中遭被告
    推倒機車壓傷，則位於機車同側之右腳應同亦受有傷害，然
    本件告訴人所受傷害卻集中於左腳，右腳並無任何傷害，且
    左腳之傷勢亦與遭重物之機車壓傷之情相吻合，此恰與證人
    戊○○、丙○○所證述，告訴人係乘坐於機車上遭往左倒下
    之機車壓倒而受傷之語互核一致，是證人戊○○、丙○○所
    證述應與事實相符而堪採信，告訴人應係乘坐於機車時遭被
    告踢倒之機車壓住受傷，應堪認定。
  2.次按，告訴人於警詢中指稱：被告先用雙手抓住伊脖子致伊
    脖子受傷，後來伊要走時，被告就用手推倒機車，再用腳踢
    機車，致機車壓到伊腳部（警卷第3 頁）、偵查中指述：被
    告先用手打伊，將伊機車推倒，再用腳踢機車，致壓到伊腳
    部，伊機車連人一起倒地後，被告仍繼續打伊（偵卷第5 頁
    ）、本院審理中具結證稱：伊當時牽著機車要走，被告推伊
    ，踹伊車子，伊連車帶人往左邊倒下，倒地後，被告又踹伊
    、踹機車，伊當時人被機車壓著，伊怕被打，就爬回去家裡
    ，伊不知道被告何時有壓到過伊脖子（見本院96年1 月25日
    審判筆錄）等語，是告訴人就其脖子上之傷勢究係如何造成
    者，前後已有指述不一歧異矛盾之處。且就告訴人當日就醫
    及取得診斷證明書之過程，證人即告訴人之夫己○○於本院
    審理中乃具結證稱：當時伊太太（即告訴人）因腳傷太痛而
    未注意到脖子上之傷勢，伊拿完藥批價後，發現診斷書未填
    載脖子上的傷勢，再帶告訴人一起回去診療室找看診醫師，
    由醫師拿尺在診間量測告訴人傷勢，並由醫師當場填寫在卷
    附診斷證明書後，在診療室將該診斷書交給伊，伊拿到診斷
    書後即直接離開醫院去警局，未再去繳費等語（見本院96年
    1 月25日審判筆錄），告訴人則於本院審理中結證稱：伊先
    生（即證人己○○）去拿診斷證明書後，發現伊脖子有勒痕
    ，二人再回去找醫師，伊坐在診療間外面，醫師拿把尺出來
    在外面通道幫伊量，伊並未再進入診療間，醫師事後再進去
    診療間出來後，診斷證明書上即已填妥頸部傷勢之字樣，伊
    拿了診斷證明書後即離開醫院，未再去櫃臺辦理手續等語（
    同上筆錄），是證人己○○與告訴人就醫師如何及於何處補
    填診斷證明書上診斷欄「2.頸部11×1.5 公分挫瘀傷」之記
    載，2 人之證述彼此已有矛盾，而經本院依職權傳訊當日看
    診醫師周隆榮及跟診小姐劉依杰，證人周隆榮於本院審理中
    結證稱：當日病患（即告訴人）陳述腳被重物丟到，照X 光
    發現有骨折、腳上有擦傷、腫脹，診斷書伊一般都用複寫方
    式開具正、副二張，伊習慣會將醫師的長方章蓋在診治醫師
    欄位簽名的後面，不會蓋在其他地方，卷附診斷書應該是掛
    號櫃臺蓋的，該診斷書診斷欄「2 」所載內容並非伊字跡，
    伊有時會授權跟診小姐填寫診斷欄內容，伊並無看到病患當
    日有診斷欄「2 」所載傷勢或有補填診斷書之印象等語（同
    上日筆錄）；當日跟診小姐劉依杰則結證稱：伊未曾遇過病
    患持蓋過醫院大印之診斷書回來要求補填傷勢之情況，卷附
    診斷書診斷欄「2 」所載內容並非伊字跡，伊對於證人己○○於繳費後發現漏載，再回到診療室要求醫師補填一事並無
    印象等語（同上日筆錄），證人周隆榮、劉依杰2 人證述情
    節則屬互核則屬一致。而證人己○○於同日審理中證述於經
    告訴人通知到案發現場後，即有看到告訴人脖子上一條很明
    顯之傷痕等語（同上日筆錄第13頁），則告訴人頸部之傷勢
    既顯而易見並長達11公分，證人周隆榮豈有完全無任何印象
    之理。佐以卷附建佑醫院95年12月5 日建佑院字第09500290
    號函文所載：診斷證明書上開載述並非看診醫師或跟診小姐
    所為，且病歷上並無該傷勢之記載，而建佑醫院診斷書書寫
    方式係以複寫紙書寫2 聯，第一聯正本由醫院病歷室存檔，
    第二聯複本由病患留執，看診醫師診斷書完成，由患者自行
    拿正副二聯診斷書到掛號室，再由批價人員確認二聯內容相
    符後，在第二聯蓋章並收費。而卷附診斷書診斷「2 」之字
    跡與醫師字跡及跟診小姐字跡均不同，且筆觸較輕，不似複
    寫。另診斷2.與診斷1.之相對位置，正、副本明顯不同，應
    非經複寫紙所複寫，疑似分別於正、副本書寫。由於正、副
    本上均有『診斷2 』項目，故掛號人員疑一時不察，僅確認
    內容相同，未注意到字跡及相對位置可疑之問題，而蓋上修
    正章及醫院院印等語，及證人周隆榮所提出告訴人之病歷資
    料於95年7 月27日僅記載「診斷1.髖. 大腿. 小腿. 膝挫傷
    2. 蹠 骨骨折」等字樣，而未有頸部受傷傷勢之記載，足見
    卷附診斷證明書診斷欄所載「2.頸部11×1.5 公分挫瘀傷」
    之內容，並未經診斷醫師即證人周隆榮診療並於診斷書上記
    載，告訴人雖於聽取證人周隆榮之證言後，隨即改口稱當日
    幫伊量測脖子傷痕之人並非證人周隆榮，而是另一位醫師云
    云，然此亦經證人周隆榮證稱當日診療室內並無其他醫師一
    起看診等語（同上日筆錄），顯見當日除證人周隆榮外並無
    其他看診醫師可為告訴人量測傷痕，是告訴人之指述顯有可
    疑，而公訴人於此復未能提出告訴人頸部受有何傷害之積極
    證據，是被告辯稱並未出手毆打告訴人以致脖子成傷乙節應
    堪採信（此部分不另為無罪之諭知，詳如後述）。綜上，被
    告所供其踹機車致機車倒地壓傷告訴人腿部之自白堪認與事
    實相符，洵堪採為論罪科刑之依據。本案事證明確，被告上
    開傷害犯行，堪以認定，應依法論科。
  (二)核被告所為，係犯刑法第277 條第1 項之普通傷害罪。原審
    以被告犯罪事證明確，並審酌被告傷害之手段，被害人所受
    傷害之程度尚非嚴重，被告犯後仍否認犯行，迄未與被害人
    達成和解，賠償損害或循求被害人之諒解，被告前此並無任
    何犯罪前科，素行尚佳等一切情狀，量處被告拘役30日，並
    諭知易科罰金之折算標準固非無見，惟查：聲請意旨認被告
    係以手推倒告訴人之機車，於機車倒下並壓住告訴人時，被
    告仍以腳踢該機車，另造成告訴人頸部11×1.5 公分挫瘀傷
    之傷害等語，原審則認告訴人頸部傷勢係被告以手抓傷等情
    ，與事實均有不符業如前述。被告上訴主張並未出手毆打告
    訴人，亦未造成告訴人頸部11×1.5 公分挫瘀傷之傷害為有
    理由，自應由本院予以撤銷改判。本院爰審酌被告僅因細故
    ，即踹倒告訴人所騎乘之機車，使告訴人受有左腳第五骨骨
    折、左腳擦挫傷等傷害，行為容有不當，且迄未與告訴人達
    成和解，惟念及本件係因告訴人主動前往被告開設之保養廠
    理論而生之糾紛，且被告並無刑案前科資料，有台灣高等法
    院被告前案紀錄表1 份在卷可稽，及告訴人所受傷勢，並被
    告犯罪動機、手段、目的等一切情狀，量處如主文第2 項所
    示之刑，並斟酌被告為高職畢業，家境小康等情，併諭知易
    科罰金之折算標準，以資儆懲。
  (三)聲請簡易判決處刑書另以被告除導致告訴人受有左腳第五骨
    骨折、左腳擦挫傷之傷害外，並另受有頸部11×1.5 公分挫
    瘀傷之傷害等語，因認被告此部分亦涉犯傷害罪嫌云云。惟
    按犯罪事實應依證據認定，無證據不得認定犯罪事實；不能
    證明被告犯罪者，應諭知無罪之判決，刑事訴訟法第154 條
    第2 項、第301 條第1 項分別定有明文。經查，告訴人是否
    受有卷附診斷證明書診斷欄所載「2.頸部11×1.5 公分挫瘀
    傷」之傷害乙節，承前(一)2.所論，公訴人所提之證據無從使
    本院達於確信之心證，而有合理之懷疑存在，此外，復查無
    其他積極證據足資證明被告有何毆打告訴人頸部成傷之犯行
    ，被告此部分之犯罪嫌疑，顯屬未足，本應為無罪之判決。
    惟此部分與前開經論罪科刑之部分有實質上一罪之關係，爰
    不另為無罪之諭知。
四、至告訴人及證人己○○就卷附診斷證明書診斷欄「2 」之載
    述內容是否涉及偽造文書罪嫌，及其等2 人於本院具結為證
    時證述前開載述係當日看診醫師所為者乙節，有無涉及刑法
    偽證罪之嫌，應由檢察官另行偵辦處理，附此敘明。
據上論斷，應依刑事訴訟法第455 之1 第3 項、第369 條第1 項
前段、第364 條、第299 條第1 項前段，刑法第277 條第1 項、
第41條第1 項前段，刑法施行法第1 條之1 ，判決如主文。
本案經檢察官甲○○到庭執行職務。
中　　華　　民　　國　　96　　年　　2　　月　　8　　日
                  刑事第十六庭審判長法  官  黃惠玲
                                    法  官  蔣志宗
                                    法　官  郭宜芳
以上正本證明與原本無異。
不得上訴。
中　　華　　民　　國　　96　　年　　2　　月　　8　　日
                                    書記官  陳素徵
附錄本案論罪科刑法條全文：
中華民國刑法第277條
（普通傷害罪）
傷害人之身體或健康者，處 3 年以下有期徒刑、拘役或 1 千元
以下罰金。
犯前項之罪因而致人於死者，處無期徒刑或 7 年以上有期徒刑；
致重傷者，處 3 年以上 10 年以下有期徒刑。
